【裁判字號】    95,訴,763
【裁判日期】    950913
【裁判案由】    毒品危害防制條例
【裁判全文】
臺灣板橋地方法院刑事判決               95年度訴字第763號
公  訴  人  臺灣板橋地方法院檢察署檢察官
被      告  甲○○
上列被告因違反毒品危害防制條例案件，經檢察官提起公訴（九
十五年度毒偵字第六九九號），及移送併辦（九十五年度毒偵字
第一七○五號、第二九四三號、第三七○九號），被告於本院行
準備程序中，就被訴事實為有罪之陳述，經本院合議庭裁定由受
命法官獨任進行簡式審判程序審理，判決如下：
    主  文
甲○○連續施用第一級毒品，處有期徒刑玖月。扣案之如附表所
示之第一級毒品海洛因均沒收銷燬之，注射針筒壹支沒收。又連
續施用第二級毒品，處有期徒刑伍月。應執行有期徒刑壹年。扣
案如附表所示之第一級毒品海洛因均沒收銷燬之，注射針筒壹支
沒收。
    事  實
一、甲○○曾因施用毒品案件，經本院以九十三年度毒聲字第一
    一四三號裁定送觀察勒戒，認有繼續施用毒品傾向，經本院
    以九十三年度毒聲字第一六三一號裁定令入戒治施以強制戒
    治，於民國九十四年五月十八日戒治執行完畢釋放，由臺灣
    板橋地方法院檢察署檢察官於九十四年八月十七日以九十四
    年度戒毒偵字第三○一號為不起訴處分確定。其明知海洛因
    、甲基安非他命為毒品危害防制條例所列之第一級、第二級
    毒品，不得施用、持有，竟於強制戒治執行完畢釋放後五年
    內，基於施用第一級毒品海洛因之概括犯意，自九十四年十
    一月某日起至九十五年六月底止（扣除為警查獲人身自由受
    公權力合法拘束無法施用毒品之期間），在臺北縣土城市○
    ○路四九七號四樓五○一室、土城市○○路○段一四三巷二
    十弄四號二樓等地，將海洛因摻水放入注射針筒內，再注射
    至體內之方式，連續施用第一級毒品海洛因多次，平均每日
    一次；另基於施用第二級毒品甲基安非他命之概括犯意，自
    九十四年十一月某日起至九十五年六月底止（扣除為警查獲
    人身自由受公權力合法拘束無法施用毒品期間），在上開地
    點，將甲基安非他命置放於吸食器內，下以火燒烤之方式，
    連續施用第二級毒品甲基安非他命多次，平均一個月五、六
    次。嗣於下列時地為警查獲：
    (一)九十五年一月十四日十一時十分許，在臺北縣土城市○○
      路四九五號四樓五○一室，為警查獲。
    (二)九十五年二月十六日五時十分許在臺北縣土城市○○路四
      九七號為警查獲，警方並經其同意，於同日五時二十三分
      許至臺北縣土城市○○路四九七號五樓五○一室搜索，扣
      得其所有供施用之第一級毒品海洛因三包（合計淨重一點
      三三公克）、注射針筒一支。
    (三)九十五年四月七日十六時三十分許，在臺北縣土城市○○
      路、裕民路口為警查獲，扣得其所有供施用之第一級毒品
      海洛因三包（合計淨重零點二九公克）。
    (四)九十五年五月十二日二十三時三十分許，在臺北縣土城市
      ○○路一二八巷十三弄二號二樓為警查獲，扣得其所有供
      施用之第一級毒品海洛因三包（合計淨重二點三二公克）
      。
二、案經臺北縣政府警察局海山分局報告臺灣板橋地方法院檢察
    署檢察官偵查起訴，暨臺北縣政府警察局板橋分局、土城分
    局及臺北市政府警察局松山分局報告同署檢察官移送併辦。
    理  由
一、訊據被告甲○○對於上揭犯罪事實坦承不諱，其為警採尿送
    驗結果及毒品鑑定結果分述如下：(一)九十五年一月十四日為
    警查獲後，經採集尿液送驗結果呈海洛因代謝物鴉片類、甲
    基安非他命類陽性反應，有臺灣檢驗科技股份有限公司九十
    五年二月七日濫用藥物尿液檢驗報告一紙可參。(二)九十五年
    二月十六日為警查獲後，經採集尿液送驗結果呈海洛因代謝
    物鴉片類、甲基安非他命類陽性反應，有臺灣檢驗科技股份
    有限公司九十五年三月二日濫用藥物尿液檢驗報告一紙可憑
    。白粉三包，均含第一級第六項毒品海洛因成分，合計淨重
    一點三三公克，有法務部調查局九十五年四月七日調科壹字
    第○六○○一一五○九號鑑定通知書一份可按。(三)九十五年
    四月七日為警查獲後，經採集尿液送驗結果呈海洛因代謝物
    鴉片類陽性反應，有臺灣檢驗科技股份有限公司九十五年四
    月二十七日濫用藥物尿液檢驗報告一紙可參。白粉三包，均
    含第一級第六項毒品海洛因成分，合計淨重零點二九公克，
    有法務部調查局九十五年六月六日調科壹字第○六○○一一
    九二○號鑑定通知書一份可按。(四)九十五年五月十二日為警
    查獲後，經採集尿液送驗結果呈海洛因代謝物鴉片類、甲基
    安非他命類陽性反應，有臺灣檢驗科技股份有限公司九十五
    年五月三十日濫用藥物尿液檢驗報告一紙可參。白粉三包，
    均含第一級第六項毒品海洛因成分，合計淨重二點三二公克
    ，有法務部調查局九十五年六月十九日調科壹字第○六○○
    一一九二八號鑑定通知書一份可按。復有注射針筒一支扣案
    可證，被告自白核予事實相符。被告曾因施用毒品案件，經
    本院以九十三年度毒聲字第一一四三號裁定送觀察勒戒，認
    有繼續施用毒品傾向，經本院以九十三年度毒聲字第一六三
    一號裁定令入戒治施以強制戒治，於九十四年五月十八日戒
    治執行完畢釋放，由臺灣板橋地方法院檢察署檢察官於九十
    四年八月十七日以九十四年度戒毒偵字第三○一號為不起訴
    處分確定，有臺灣高等法院被告前案紀錄表一份可憑，被告
    於強制戒治執行完畢釋放後五年以內再犯本件施用毒品犯行
    ，洵堪認定。
二、核被告甲○○行為後，刑法業於九十四年二月二日修正公布
    ，並自九十五年七月一日起生效施行，其第二條第一項規定
    行為後法律有變更者，適用行為時之法律，但行為後之法律
    有利於行為人者，適用最有利於行為人者，是針對刑法修正
    變更之部分，自應就有利或不利於被告之一切相關情狀，綜
    理全部結果而為比較，以定其應適用之法律，且一經定其應
    適用之法律後，即需整體適用之，除法有明文外，不得任意
    割裂適用；次本院綜理被告所涉上揭犯行之一切相關情形，
    認適用行為時即修正前刑法之相關規定處斷，對其較為有利
    ，依刑法第二條第一項前段規定，自應適用修正前刑法規定
    處斷（本件涉及刑法修正之法律變更部分，乃第五十六條連
    續犯、第五十一條第五款之數罪併罰定刑上限、第十一條前
    段之橋接條款等事項。修正後刑法業已刪除連續犯之規定，
    倘遇有此情形，即需併合處罰，此結果顯然不利於被告；另
    數罪併罰定刑上限、橋接條款等部分，於本件被告之情形，
    則不生具體之影響，據此，自應定其應適用之法律為被告行
    為時法即修正前刑法，且須整體適用修正前刑法）。核被告
    所為，係犯毒品危害防制條例第十條第一項之施用第一級毒
    品罪及同條例第十條第二項之施用第二級毒品罪；其施用前
    、後持有毒品之低度行為，均應為施用之高度行為所吸收，
    不另論罪；其先後多次施用第一級毒品海洛因、第二級毒品
    甲基安非他命之行為，均時間緊接，犯罪構成要件相同，所
    犯罪名又屬同一，顯係基於概括犯意反覆而為，各依修正前
    刑法第五十六條規定論以一罪並加重其刑；其所犯上開二罪
    間，犯意各別，施用方式互殊，應分論併罰。公訴人雖未就
    上揭被告自九十五年一月十四日起至九十五年六月底連續施
    用第一級毒品海洛因、第二級毒品甲基安非他命犯行部分提
    起公訴，惟該部分與原起訴論罪部分既具有連續犯之裁判上
    一罪關係，依審判不可分原則，乃為公訴效力所及，且經檢
    察官移送併辦，本院自得併予審究。爰審酌被告前經觀察、
    勒戒、強制戒治執行完畢後，猶萌施用毒品犯意，顯見其戒
    除毒癮之意志薄弱，且未衷心悛悔，漠視法令之禁制，恣意
    濫用毒品，其行可訾，惟尚知坦承犯行，兼衡其施用毒品之
    種類、期間、次數、動機、目的、手段等一切情狀，量處如
    主文所示之刑，並定其應執行之刑，以資懲儆。扣案如附表
    所示之海洛因，為查獲之第一級毒品，業如前述，不問屬於
    犯人與否，依毒品危害防制條例第十八條第一項前段沒收銷
    燬之（包裝上開毒品之包裝袋，其與毒品於物理外觀上附合
    而難予析離，且如強予析離至完全無殘渣留存，將耗費相當
    之時間、人力與經費，於經濟上顯無實益，是依社會一般通
    念，堪認該包裝袋已與查獲之毒品結合成為一體而無從強加
    析離，是海洛因既屬毒品危害防制條例十八條第一項前段所
    規定之違禁物，其外包裝袋自亦應併予沒收銷燬之，附此敘
    明）。又扣案之注射針筒一支，為被告所有供施用第一級毒
    品海洛因所用之物，業據被告供認在卷，非專供施用毒品之
    器具，依罪刑宣告所依據法律不得割裂適用之原則，依修正
    前刑法第三十八條第一項第二款規定宣告沒收。（沒收部分
    ，刑法第三十八條之修正除文字調整外，僅於同條第一項第
    三款增列「因犯罪所生」之物為裁量沒收之範圍，而本件並
    無因被告因犯罪所所生之物扣案，上開修正對於被告應刑罰
    之內容亦無影響。）
三、退併辦（九十五年度毒偵字第五八九○號）部分：
    併辦意旨略以被告於九十五年七月十一日為警採尿回溯前二
    十六小時、九十六小時內某時，施用第一級毒品海洛因、第
    二級毒品甲基安非他命，認與起訴部分有包括一罪之關係，
    請求併予審理云云。按刑法第五十六條連續犯之規定，業於
    九十四年一月七日修正公布刪除，並於九十五年七月一日施
    行，則被告於九十五年七月一日以後之犯行，即無連續犯之
    裁判上一罪適用餘地，併案部分非為本件起訴效力所及，檢
    察官猶移送併案審理，洵屬不該，應退回臺灣板橋地方法院
    檢察署另為偵處，併此敘明。
四、末按除被告所犯為死刑、無期徒刑、最輕本刑為三年以上有
    期徒刑之罪或高等法院管轄第一審案件者外，於前條第一項
    程序進行中，被告先就被訴事實為有罪之陳述時，審判長得
    告知被告簡式審判程序之旨，並聽取當事人、代理人、辯護
    人及輔佐人之意見後，裁定進行簡式審判程序，刑事訴訟法
    第二百七十三條之一第一項定有明文。查本件被告之罪，法
    定本刑非最輕本刑為三年以上有期徒刑之罪，且被告就被訴
    事實為有罪之陳述，經告知被告簡式審判程序之旨，被告及
    公訴人對於本件改依簡式審判程序審理亦均表示無意見，是
    本院即依前揭刑事訴訟法規定，裁定本件進行簡式審判程序
    ，附此敘明。
據上論斷，應依刑事訴訟法第二百七十三條之一第一項、第二百
九十九條第一項前段，毒品危害防制條例第十條第一項、第二項
、第十八條第一項前段、第二十三條第二項，修正前刑法第十一
條前段、刑法第二條第一項前段、修正前刑法第五十六條、第五
十一條第五款、第三十八條第一項第二款，判決如主文。
本案經檢察官林俊儀到庭執行職務。
中    華    民    國    95    年    9     月    13    日
                  刑事第九庭    法  官  絲鈺雲
以上正本證明與原本無異
如不服本判決應於送達後10日內向本院提出上訴狀
                                書記官  蔡美如
中    華    民    國    95    年    9     月    20    日
附錄本案論罪科刑法條全文：
施用第一級毒品者，處六月以上五年以下有期徒刑。
施用第二級毒品者，處三年以下有期徒刑。
附表：
(一)九十五年二月十六日查扣之海洛因三包（合計淨重一點三三公
  克）。
(二)九十五年四月七日查扣之海洛因三包（合計淨重零點二九公克
  ）。
(三)九十五年五月十二日查扣之海洛因三包（合計淨重二點三二公
  克）。


司法院資訊處製作；財團法人民間司法改革基金會備份。
